高雄高等行政法院判決
111年度交上字第72號
上  訴  人  徐國書                                 
被 上訴 人  臺南市政府交通局

代  表  人  王銘德              
上列當事人間交通裁決事件，上訴人對於中華民國111年6月30日
臺灣臺南地方法院110年度交字第324號行政訴訟判決，提起上訴
，本院判決如下︰
    主  文
一、上訴駁回。
二、上訴審訴訟費用新臺幣750元由上訴人負擔。
    理  由
一、爭訟概要：
　　上訴人所有車牌號碼0000-00號自用小客車，於民國110年9
    月10日15時26分至15時32分，沿臺南市○區○○路○段與北安路
    一段交岔路口（下稱西門北安交岔路口）至中西區西門路二
    段與民族路三段之圓環交岔路口（下稱西門民族圓環交岔路
    口）間之西門路南向車道行駛期間，因有直行車佔用最內側
    轉彎專用車道之駕駛行為，遭民眾車輛行車紀錄器錄影後檢
    舉，經臺南市政府警察局第二分局員警（下稱舉發機關）檢
    視檢舉資料認符合規定製單舉發。上訴人於收受本件違規通
    知單提出申訴，經被上訴人向舉發機關查證後，函覆舉發機
    關之舉發並無違誤。上訴人不服申訴結果到案申請製發裁決
    書，被上訴人於110年12月10日依道路交通管理處罰條例（
    下稱處罰條例）第48條第1項第7款規定，作成南市交裁字第
    78-SK2345975號裁決書（下稱原處分）。上訴人不服，提起
    行政訴訟，經原審法院110年度交字第324號行政訴訟判決（
    下稱原判決）駁回其訴，遂提起本件上訴。
二、上訴人起訴主張及訴之聲明、被上訴人於原審之答辯及聲明
    、原判決理由，均引用原判決書所載。　　
三、上訴意旨略以：　　
(一)處罰條例第7條之2第1項後段規定違反不當聯結禁止原則，
    警察執法時首要作業便是確認違法行為人身分。處罰條例多
    數條文是處罰駕駛人，處罰條例第7條第4項之逕行舉發卻一
    律以汽車所有人製單舉發，更要求汽車所有人調查或提出可
    歸責之人並向處罰機關告知，須知刑法且不證己罪，更何況
    案件可能不是己罪。取締交通違規本為交通警察應盡之執法
    行為，處罰條例第7條之2規定未慮及民眾檢舉僅能提供部分
    協助而非交通取締之完整流程，首要流程駕駛人身分之辨別
    （人別訊問）即無法執行，致使交警擎製罰單後將面臨無法
    舉證駕駛人身分之泥淖，恐有違憲之虞，乃至現狀民眾檢舉
    量驟增又須修法限縮檢舉範圍。原判決記載依處罰條例第85
    條第1項規定，由受通知車主向處罰機關陳報等語，與交通
    警察應盡之執法行為顯有矛盾，且須知「不回答」也是憲法
    保障人民之基本人權。而原判決記載上訴人係沿西門路二段
    等語並非妥適，上訴人於本案之當事人身分為汽車所有人，
    而被上訴人所提供之證據尚無法證明孰為汽車駕駛人。
(二)關於處罰條例第48條第1項第7款，左彎專用道與直行車道之
    標誌設置係為車輛分流而設，在車流量大之情況下得各行其
    道，避免互相擋道或因變換車道造成事故。回觀本件民眾檢
    舉情況（參被上訴人所提供之照片），可知當時交通並非壅
    塞、車流量不大，在不違背交通標誌設立的目的（擋道與事
    故），亦不影響交通情況下，是否須依指示強制分流應有裁
    量空間。再依被上訴人提供照片所示，在時序2照片上訴人
    車旁另有一輛白色自小客車，在時序3照片已通過該路口方
    與該車保有可變換車道之距離，怎麼可能為了嚴格遵守左彎
    標誌而變換車道致發生事故，此非立法原意。被上訴人應視
    情況行使裁量，路況多樣化非法規條文可全權掌握等語。續
    參被上訴人提供之照片，本件檢舉人所駕駛之車輛於時序1
    時即位於左彎專用車道上，至時序2才變化車道，不僅跨越
    雙白線亦占用左彎專用道，呈請另案調查檢舉人違規事證等
    語。
四、經核原判決駁回上訴人於原審之訴，並無違誤，茲就上訴意
    旨再予論述如下：
　㈠關於處罰條例第7條之2第4項本文及第85條第1項部分：
　　處罰條例第7條之2第4項本文規定：「第1項、第4項逕行舉
    發，公路主管或警察機關應記明車輛牌照號碼、車型等可資
    辨明之資料，以汽車所有人或其指定之主要駕駛人為被通知
    人製單舉發。」同條例第85條第1項規定：「本條例之處罰
    ，受舉發違反道路交通管理事件之受處罰人，認為受舉發之
    違規行為應歸責他人者，應於舉發違反道路交通管理事件通
    知單應到案日期前，檢附相關證據及應歸責人相關證明文件
    ，向處罰機關告知應歸責人，處罰機關應即另行通知應歸責
    人到案依法處理。逾期未依規定辦理者，仍依本條例各該違
    反條款規定處罰。」因汽車所有人有時不一定是實際違規的
    行為人，為使真正應歸責者為自己的交通違規行為負責，也
    慮及監理、逕行舉發交通違規之處罰是大量而反覆性的行政
    行為，乃要求受舉發人如認為受舉發之違規行為應歸責他人
    ，必須在一定時間內，檢證告知應歸責人以辦理歸責，逾期
    未辦理，仍依各該違反條款規定處罰。因此，逾期未依規定
    辦理歸責之受舉發人即汽車所有人，即視為實施該交通違規
    行為之汽車駕駛人，並生失權之效果，不可以再就其非實際
    違規行為人之事實為爭執（最高行政法院107年度判字第349
    號判決意旨參照）。經查，原審已認「本條例第85條規定，
    經本件違規通知單記載明確（違規通知單「注意事項」第3 
    點），而本件未經上訴人向被上訴人依本條規定陳報違規駕
    駛人，則被上訴人依上開規定，以上訴人為受處罰人裁罰，
    並無違誤」等語，業已詳敘其得心證之理由，與上開法律見
    解相符，經核並無違反經驗法則或論理法則等違背法令之情
    。雖上訴意旨指稱上訴人於本案之當事人身分為汽車所有人
    ，而被上訴人所提供之證據尚無法證明孰為汽車駕駛人等語
    ，無非重述其於原審所陳，而為原審所不採之主張，尚不足
    採。
　㈡關於處罰條例第48條第1項第7款部分　
　　此部分業經原判決詳為論述及進行法律及事實之涵攝（見原
    判決第4頁至第5頁)，經核亦無違反經驗法則或論理法則等
    違背法令之情，上訴人僅係重申一己之法律見解，亦無可採
    。至於上訴人呈請本院另案調查檢舉人違規事證乙節，因本
    院為交通裁決事件之上訴審（法律審），並無調查事實之權
    限，所請於法無據，附此敘明。　
五、綜上所述，原判決認事用法並無違誤，且已論明其事實認定
    之依據及得心證之理由，並無判決不適用法規或適用不當，
    及判決不備理由或理由矛盾之情事。上訴論旨仍執前詞指摘
    原判決違背法令，求予廢棄，為無理由，應予駁回。
六、上訴審訴訟費用750元應由上訴人負擔。
七、結論：上訴無理由。
中　　華　　民　　國　　111 　年　　9 　　月　  29　　日
             高雄高等行政法院第三庭
                         審判長法官  林　彥　君
                               法官  黃　堯　讚
                               法官  黃　奕　超
以上正本係照原本作成。
不得上訴。
中　　華　　民　　國　　111 　年　　9 　　月　  29  　日
                             書記官　楊　曜　嘉